臺灣板橋地方法院刑事裁定　　　　　　96年度交聲字第1023號
原處分機關　交通部公路總局臺北區監理所
異　議　人　熊熊租賃有限公司
即受處分人
代　表　人　甲○○
上列異議人因違反道路交通管理處罰條例案件，對於交通部公路
總局臺北區監理所於民國96年6月22日所為之裁決（原處分案號
：北監自裁字裁40-CG0000000號）聲明異議，本院裁定如下：
　　主  文
原處分撤銷。
熊熊租賃有限公司不罰。
　　理　由
一、原處分意旨略以：受處分人熊熊租賃有限公司（下稱熊熊公
    司）所有之車牌號碼4516-EV號自用一般小客車，於民國96
    年3月30日上午5時49分許，行經臺北縣中和市○○路、板南
    路交岔路口時，因有闖紅燈之違規行為，經設於該路口之自
    動照相設備拍照後，由臺北縣政府警察局交通隊於96年4月
    13日以北縣警交字第CG0000000號違反道路交通管理事件通
    知單（下稱舉發通知單）予以逕行舉發；又受處分人雖向原
    處分機關陳報違規行為應歸責於丙○○（現已更名為張登翊
    ），然丙○○已於96年3 月30日5 時43分駕駛0612-JS 號自
    用小客車，在臺北市○○路、立德路口有超速之違規遭逕行
    舉發，因認丙○○不可能為本件闖紅燈違規之駕駛人。是原
    處分機關依道路交通管理處罰條例第53條第1 項規定，裁處
    受處分人熊熊公司罰鍰新臺幣2700元。
二、異議意旨略以：該車於96年3月16日由丙○○至本公司辦理
    租借3日，並由乙○○為保證人，然丙○○並未依約歸還車
    輛，異議人至同年4月中旬始尋獲該車，故該違規駕駛人應
    係丙○○，爰依法聲明異議，請求撤銷原處分等語。
三、按逕行舉發，應記明車輛牌照號碼、車型等可資辨明之資料
    ，以汽車所有人為被通知人製單舉發，道路交通管理處罰條
    例第7條之2第4項定有明文；次按違反道路交通管理事件統
    一裁罰基準及處理細則第36條前段規定：「本條例之處罰，
    受舉發違反道路交通管理事件之被通知人，認為受舉發之違
    規行為應歸責他人者，應於通知單記載之應到案日期前，檢
    附相關證據及足資辨識、通知應歸責人之證明文件，向處罰
    機關告知應歸責人，處罰機關應即另行通知應歸責人到案依
    法處理」。依上開規定可知，對於逕行舉發之違規案件，先
    行推定汽車所有人為駕駛人，但所有人如非違規駕駛人時，
    得於收受舉發通知單後告知處罰機關真正之駕駛人，令該駕
    駛人就其違規行為接受處罰。又汽車所有人如將其車輛交付
    他人使用時，本應負有一定程度之監督管理義務，俾得以適
    時掌控使用車輛者為何人，例如其交付使用之對象為親友等
    具有密切生活關係之人時，自應賦予所有人較高之監督管理
    義務；惟所有人如係從事車輛租賃業之法人或自然人時，其
    所得知悉之車輛使用人，除契約關係之名義上承租人外，恐
    難令其能確切掌握車輛之真正使用人。因之，汽車租賃業者
    對於承租人使用車輛期間遭逕行舉發之違規行為，如能提出
    足資辨別汽車承租人並足以證明違規係在承租人因租賃取得
    汽車使用權期間之相關資料，並於上開法定期間內向處罰機
    關為陳報時，應認汽車所有人即租賃業者就該違規行為已無
    須受歸責，始符事理之平。
四、經查：
（一）、異議人即受處分人熊熊公司所有之車牌號碼4516-EV 號
        自用一般小客車，於96年3 月30日上午5 時49分許，行
        經臺北縣中和市○○路、板南路交岔路口時，因有闖紅
        燈之違規行為，經設於該路口之自動照相設備拍照後，
        由臺北縣政府警察局交通隊於96年4 月13日以北縣警交
        字第CG0000000 號違反道路交通管理事件通知單（下稱
        舉發通知單）予以逕行舉發，有舉發通知單1 紙、採證
        照片2 幀在卷可憑；又車號0612-JS 號自用小客車（車
        主：丁○○）於96年3 月30日5 時43分許，在臺北市○○區○○路因有超速之違規，經警依設於該路段之自動
        照相設備攝得照片予以舉發，嗣經案外人丙○○（現已
        更名為張登翊）自行向處罰機關承認係該件之駕駛人，
        亦有舉發通知單、違規駕駛人申請書各1 紙憑卷可稽。
        受處分人雖向處罰機關陳報本件違規應歸責於丙○○，
        然原處分機關以丙○○不可能於6 分鐘內分別在北投及
        中和地區違規，而認本件違規仍應處罰熊熊公司，此有
        交通部公路總局臺北區監理所96年5 月30日北監自字第
        0966011780號函乙份附卷可供證明。
（二）、復查，上開車輛係由丙○○及乙○○二人於96年3 月16
        日上午9 時向受處分人熊熊公司所承租，雙方約定承租
        3 日，丙○○與乙○○並簽訂有汽車租賃契約書（含租
        用汽車切結書、本票、身分證影本、駕照影本、健保卡
        影本），然丙○○、乙○○二人並未依約歸還車輛，該
        車至96年4 月25日始由受熊熊公司委託之協尋汽車業者
        尋獲等情，業據熊熊公司負責人甲○○於本院證述綦詳
        ；又案外人丙○○雖經本院二次合法通知均未到庭，惟
        與丙○○共同承租汽車之乙○○經本院傳喚到庭後證稱
        ：「我有跟丙○○向熊熊租賃有限公司租車，但是車號
        我不清楚，切結書上面我的名字是我簽的，，我確實有
        跟丙○○去租車，租車是我與丙○○一起用...車實際
        是丙○○去承租，租車需要有二個人所以丙○○才找我
        一起去租車，有時候我需要用車會去找丙○○拿車使用
        ，我使用後會拿錢給丙○○，我有留電話給租車行，後
        來車都是丙○○拿去使用，我使用後會拿錢給丙○○，
        我有留電話給租車行，後來車都是丙○○拿去使用，我
        有告訴丙○○要先將車拿去還給車行，丙○○告訴我他
        的錢不夠給付租車的錢，我有再拿錢給丙○○去繳...
        從三月十六日開始的那壹個星期的時間我有用上開承租
        的小客車，丙○○也有用，後來我就沒有再使用上開小
        客車... 我與丙○○不是很熟的朋友... 舉發單照片上
        不是我開的車，當時車應該已經還給丙○○」等語（參
        本院卷第49頁、第50頁）。依證人甲○○、乙○○二人
        所述情節，應堪認4516-EV 號自用一般小客車於96 年
        3月30日上午5 時49分許，仍尚未歸還於受處分人熊熊
        公司，揆諸前開說明，本件舉發違規之時，自難苛求受
        處分人能明確知悉車輛之實際駕駛人。
（三）、綜上所述，受處分人熊熊公司既已向原處分機關提出受
        舉發違規車輛之承租人及出租證明，應認其對違規行為
        已難令其負責，原處分機關未予以詳查，遽予裁罰，尚
        有未洽。從而，異議人本件異議為有理由，原處分應撤
        銷，並諭知異議人不罰，以期適法。
五、據上論斷，應依道路交通案件處理辦法第20條前段，裁定如
    主文。
中　　華　　民　　國　　96　　年　　12　　月　　31　　日
                  交通法庭　法　官 陳坤地
上列正本證明與原本無異。
如不服本裁定，應於裁定送達後5日內敘明抗告理由，向本院提
出抗告狀。
                            書記官 林壯隆
中　　華　　民　　國　　97　　年　　1 　　月　　3 　　日
